【裁判字號】    99,上訴,327
【裁判日期】    990428
【裁判案由】    毒品危害防制條例
【裁判全文】
臺灣高等法院臺南分院刑事判決         99年度上訴字第327號
上  訴  人
即  被  告  甲○○
上列上訴人即被告因違反毒品危害防制條例案件，不服臺灣臺南
地方法院98年度訴字第1848號中華民國99年1月29日第一審判決
（起訴案號：臺灣臺南地方法院檢察署98年度毒偵字第2640號）
，提起上訴，被告於本院審理程序進行中，就被訴事實為有罪之
陳述，經本院裁定進行簡式審判程序，本院判決如下：
    主  文
上訴駁回。
    事  實
一、甲○○前因違反毒品危害防制條例、竊盜等案件，分別經臺
    灣臺南地方法院判處有期徒刑10月、5月、1年、5月確定；
    並經減刑並定應執行有期徒刑1年2月15日在案，甫於民國96
    年12月16日縮刑期滿執行完畢。另於89年間因違反毒品危害
    防制條例案件，經該院裁定送觀察、勒戒後，認無繼續施用
    毒品之傾向，經台灣台南地方法院檢察署檢察官89年度毒偵
    緝字第508號為不起訴處分確定；於5年內即91年間復因違反
    毒品危害防制條例案件，經裁定送觀察、勒戒後，認有繼續
    施用毒品之傾向，再經裁定送強制戒治，其強制戒治部分於
    92年12月17日執行完畢。詎甲○○猶未戒除施用毒品之習性
    （先於94、95年間犯施用毒品罪，即前述經判處有期徒刑、
    10月、1年、5月部分），明知海洛因係毒品危害防制條例所
    明定之第一級毒品，不得持有及施用，竟基於施用第一級毒
    品海洛因之犯意，於98年9月25日上午9時39分於觀護人室採
    尿前26小時內某時（起訴書原記載：「98年9月25日或其前1
    、2日間某時許」，嗣經公訴檢察官當庭更正為：「98年9月
    25日上午9時39分於觀護人室採尿前26小時內某時」）在某
    不詳處所，以將海洛因摻水置於注射針筒內注射手臂血管之
    方式，施用第一級毒品海洛因1次。嗣經臺灣臺南地方法院
    檢察署觀護人通知甲○○於上開日期到案執行保護管束情況
    約談，並採集其尿液送驗結果呈嗎啡陽性反應，而查悉上情
    。
二、案經臺灣臺南地方法院檢察署檢察官偵查起訴。
    理  由
一、本件被告所涉犯者非死刑、無期徒刑、最輕本刑為3年以上
    有期徒刑之罪或高等法院管轄第一審案件。被告就被訴事實
    為有罪之陳述，經告知簡式審判程序之旨，並聽取檢察官及
    被告之意見後，爰依刑事訴訟法第273條之1第1項裁定行簡
    式審判程序，依刑事訴訟法第273條之2規定，不受同法第15
    9條第1項、第161條之2、第161條之3、第163條之1以及第16
    4條至第170條規定之限制，合先敘明。
二、訊據被告甲○○固坦承有施用第一級毒品海洛因犯行，惟辯
    稱伊沒有在98年9月25日驗尿之前26小時內施用毒品，伊是
    大約在1星期以前施用，因腎臟不好，所以排毒比較慢云云
    。經查：
（一）被告於98年9月25日至臺灣臺南地方法院檢察署觀護人室
      報到後，於同日上午9時39分許對之採集尿液送檢驗結果
      呈嗎啡陽性反應，有98年10月15日臺灣檢驗科技股份有限
      公司濫用藥物尿液檢驗報告1份在卷可稽（見偵查卷第3頁
      ）。而上開檢驗單位係先以酵素免疫分析法初步篩驗，結
      果呈鴉片陽性反應，再以氣相層析質譜儀分析法（ＧＣ＼
      ＭＳ）確認，其尿液中海洛因代謝物嗎啡濃度超出檢測範
      圍，故在理論上，扣除人為之因素，其精確度已接近百分
      之百。是經以上開檢驗方法鑑定、確認結果，已堪認定被
      告之尿液確呈海洛因毒品之陽性反應。又施用海洛因後24
      小時內，約有服用量之百分之80排泄於尿液中，其於尿液
      中可檢出之最長時限，受施用劑量、施用方式、個人體質
      及其代謝情況等因素影響，因個案而異，國外曾有文獻報
      導注射6毫克之海洛因鹽酸，其代謝物嗎啡之平均可檢出
      時限約為26小時等情，此有行政院衛生署藥物食品檢驗局
      81年9月8日藥檢字第8114885號函可參。是以，被告確
      實有於上開採集其尿液時即98年9月25日上午9時39分許往
      前回溯26小時內之某時有施用第一級毒品海洛因1次之情
      ，已堪認定。
（二）被告雖以前揭情詞置辯。然觀諸被告前開尿液檢驗結果，
      其尿液嗎啡濃度為670ng/ml，此與衛生署公告初步檢驗及
      確認檢驗判定依據之闕值300ng/ml，相差高達2倍之多，
      有前揭濫用藥物檢驗報告書在卷可佐，則以海洛因代謝時
      間短暫，若依被告所辯係於採尿前1星期施用，迄至98年9
      月25日上午9時39分許採集尿液時，其尿液中當不至於仍
      有如此高濃度之代謝物嗎啡含量。從而，被告辯稱伊係於
      採尿前約1星期有施用第一級毒品海洛因云云，顯非實在
      ，無可採信。本件事證明確。
三、按毒品危害防制條例第20條、第23條就施用毒品之刑事處遇
    程序，區分為「初犯」、「5年內再犯」及「5年後再犯」，
    依立法理由之說明，僅限於「初犯」及「5年後再犯」2種情
    形，始應先經觀察、勒戒或強制戒治程序；倘被告於5年內
    已再犯，經依法追訴處罰，縱其第3次（或第3次以上）再度
    施用毒品之時間，係在初犯經觀察、勒戒或強制戒治執行完
    畢釋放5年以後，仍應依該條例第10條處罰（最高法院95年
    第7次刑事庭會議決議、98年度台上字第2741號判決意旨參
    照）。查被告前因施用毒品案件，經法院裁定令入戒治處所
    施以強制戒治，並於92年12月17日強制戒治執行完畢，復於
    受上開強制戒治執行完畢釋放後5年內之94、95年間，再度
    施用毒品，經原審判處有期徒刑10月、1年、5月確定，此有
    臺灣高等法院被告前案紀錄表可憑，揆諸前開說明，本件被
    告施用毒品，已不合於『五年後再犯』之規定，自應依法追
    訴、處罰。
四、查海洛因依其成癮性、濫用性及對社會危害性之程度，已為
    毒品危害防制條例第2條第2項第1款列為第一級毒品。核被
    告所為，係犯毒品危害防制條例第10條第1項施用第一級毒
    品罪。被告施用時非法持有第一級毒品海洛因之低度行為，
    為其施用之高度行為所吸收，不另論罪。再被告有如事實欄
    所述之前案科刑及執行紀錄，有卷附臺灣高等法院被告前案
    紀錄表可稽，其受有期徒刑之執行完畢，5年以內再故意犯
    本件有期徒刑以上之罪，應依刑法第47條第1項規定論以累
    犯，並加重其刑。原審以被告犯罪事證明確，適用毒品危害
    防制條例第10條第1項，刑法第11條前段、第47條第1項，審
    酌被告前已有多次施用毒品前案紀錄，經強制戒治之治療程
    序及法院判決科刑執行後，猶不思戒絕革除惡習，仍為本案
    犯行，顯然其意志力甚為薄弱，迄未能戒除毒癮，惟兼衡被
    告施用毒品犯行，在性質上乃屬對自我身心健康之自戕行為
    ，尚未嚴重破壞社會秩序、侵害他人權益，及犯後否認犯行
    等一切情狀，量處有期徒刑1年2月，經核認事用法均無違誤
    ，量刑亦稱允當，被告上訴意旨，以其並非於採尿前26小時
    施用毒品、原審量刑過重云云，指摘原判決不當，為無理由
    ，應予駁回。
據上論斷，應依刑事訴訟法第368條、第273條之1第1項，判決如
主文。
本案經檢察官郭珍妮到庭執行職務。
中    華    民    國    99    年    4     月    28    日
                  刑事第五庭    審判長法  官  楊明章
                                      法  官  蔡美美
                                      法  官  趙文淵
以上正本證明與原本無異。
如不服本判決應於收受送達後10日內向本院提出上訴書狀，其未
敘述上訴理由者，並得於提起上訴後10日內向本院補提理由書（
均須按他造當事人之人數附繕本）「切勿逕送上級法院」。
                                      書記官  呂宬樂
中    華    民    國    99    年    4     月    28    日
附錄本案論罪科刑法條全文
毒品危害防制條例第10條
施用第一級毒品者，處6月以上5年以下有期徒刑。
施用第二級毒品者，處3年以下有期徒刑。

司法院資訊處製作；財團法人民間司法改革基金會備份。
